臺灣士林地方法院刑事判決　　　　　　　　　　　　　九十一年度易字第一一七號
　　公　訴　人　臺灣士林地方法院檢察署檢察官
　　被　　　告　丙○○
右列被告因竊盜案件，經檢察官提起公訴（九十年度偵字第一０四五一號），本院判
決如左：
    主  文
丙○○無罪。
    理  由
一、本件公訴意旨略以：被告丙○○意圖為自己不法之所有，於民國九十年九月三十
    日凌晨二時三十分，攜帶客觀上足供凶器用之老虎鉗，用以毀壞台北市○○區○
    ○街七十號之鐵捲門後，再侵入該有人居住之建築物，竊取香腸三十台斤。嗣經
    員警巡邏查獲，因認被告涉有刑法第三百二十一條第一項第二款、第三款（起訴
    書原認另涉同條項第一款，但經到庭公訴人更正）之加重竊盜罪嫌。
二、訊據被告丙○○否認有竊取香腸犯行，辯稱：伊受刑出獄後靠撿拾中古物品維生
    ，當天係至該處附近撿拾中古物品及垃圾，伊剛到該處尚未撿到東西即被臨檢，
    本件香腸並非其所偷等語。
三、按犯罪事實應依證據認定之，無證據不得推定其犯罪事實；又不能證明被告犯罪
    者，應諭知無罪之判決；刑事訴訟法第一百五十四條、第三百零一條第一項分別
    定有明文。再按犯罪事實之認定，應憑證據，如未能發現相當證據，或證據不足
    以證明，自不能以推測或擬制之方法，以為裁判基礎（最高法院四十年臺上字第
    八十六號判例參照）。又認定不利於被告之事實，須依積極證據，茍積極證據不
    足為不利於被告事實之認定時，即應為有利於被告之認定，更不必有何有利之證
    據；事實審法院對於證據之取捨，依法雖有自由判斷之權，然積極證據不足證明
    犯罪事實時，被告之抗辯或反證縱屬虛偽，仍不能以此資為積極證據應予採信之
    理由。最高法院四十年臺上字第八十六號、三十年上字第八一六、四八二號判例
    可資參照。而認定犯罪事實所憑之證據，無論為直接證據或間接證據，其為訴訟
    上之證明，須於通常一般之人均不致於有所懷疑，而得確信其為真實之程度者，
    始得據之為有罪之認定，倘其證明尚未達到此一程度，而有合理性懷疑之存在時
    ，即無從為有罪之確信，亦有最高法院七十六年臺上字第四九八六號判例可資參
    酌。經查：
  (一)本件公訴意旨以證人即當時臨檢被告之台北市政府警察局士林分局文林派出所員
    警甲○○於偵查中供證「當時是凌晨，我和同事到該處巡邏，我騎機車開警示燈
    ，當地是市場且無電燈很暗，被告看到我們緊張，踢到東西，我用機車大燈照裏
    面，才發現被告蹲在鐵門邊」及「我看到被告在該處，神色緊張，一直流汗，手
    上沒拿東西。我問他作什麼，他說撿破爛，但店家鐵門均拉下，路旁還放些店家
    的東西，我認為當時應沒有什麼東西可撿。問他身上有何物，他說有鉗子及手電
    筒，老虎鉗、手電筒、手套是他自身上拿出，插在他背後，這些東西均未使用，
    當時被告並沒有在撿拾物品或垃圾」，因認被告蹲處鐵門旁，顯係躲避員警，且
    將手電筒等物置於身上未使用，被告之舉止可疑，與撿拾物品之常情不符，惟一
    般人均希望自由行動不受限制，縱屬合法正當之人，亦不願遭警員臨檢盤查，則
    被告發現警員騎乘機車至該處察看，刻意蹲低躲避，實符常人反應，尚難據此即
    認被告有竊盜行為，且被告供稱攜帶工具係用於撿拾物品，則其在尋得撿拾對象
    後再取出工具使用，亦無不合，況被告縱非前往該處撿拾物品，而係有意行竊，
    但本件香腸是否為被告所竊，仍須有其他積極證據始足認定，尚難以被告辯解不
    實遽認本件香腸係其所偷。
  (二)公訴意旨另以證人甲○○證稱「我問他有無偷東西，他說本來要偷，但尚未下手
    ，我就叫被告帶我去他停機車處，看到有飼料袋，就去四處找尋是否有店家遭竊
    ，發現乙○○之店門被撬開，經通知乙○○到場，乙○○說不見了三十斤香腸，
    經找尋才找到香腸，也是用飼料袋裝著」，因認被告出現之時、地與竊案發生之
    時、地「重疊」，惟依公訴意旨亦僅認被告係在失竊同一時間、地點出現，並無
    積極證據足以證明被告有下手竊取香腸行為，而公訴意旨雖認被告係以老虎鉗毀
    壞鐵捲門，但警員現場並未比對被告所攜老虎鉗與鐵捲門痕跡是否相符，且被害
    人乙○○於本院訊問時亦稱鐵捲門有被拉開，但無遭撬壞痕跡，要難徒憑被告在
    竊案現場出現即率予認定本件失竊香腸，係被告持老虎鉗破壞鐵捲門潛入所竊。
  (三)又公訴人以查獲裝放失竊香腸之飼料袋，與被告機車內所放飼料袋，經檢察官勘
    驗結果，不論質料、大小、型式及氣味均屬一致，因認香腸確係被告行竊後裝入
    飼料袋內，惟被告機車內查得之飼料袋，係一大一小，小袋上印有「三福牌」，
    大袋上則無字跡，而查獲裝放失竊香腸之飼料袋則有手寫字跡，則本件三只飼料
    袋大小及字跡實不相同，公訴人勘驗認定大小、型式一致已有誤會，而一般飼料
    袋所使用材質大致相同，且因長期裝物品造成異味，公訴人據此認定飼料袋質料
    及氣味相同，同有誤會，是既不能證明裝放失竊香腸之飼料袋確為被告所有，自
    難認定香腸為被告所竊。
四、綜上所述，本件被告行跡雖有可疑，但並無積極證據足以證明被告有竊取香腸行
    為，尚難徒憑被告於失竊現場出現遽入人罪，自應為被告無罪之諭知。
據上論斷，應依刑事訴訟法第三百零一條第一項前段，判決如主文。
本案經檢察官江林達到庭執行職務。
中      華      民      國      九十一      年      七    月      二    日
                                  臺灣士林地方法院刑事第一庭
                                      法  官  詹  朝  傑
右正本證明與原本無異。
如不服本判決，應於判決送達後十日內，向本院提出上訴狀。
                                      書記官  陳  雅  加
中      華      民      國      九十一      年      七    月      八    日
